臺灣屏東地方法院簡易民事判決
                               111年度屏簡字第286號
原      告  曾吳秀香


訴訟代理人  曾冠群  
被      告  曾晏淇  


上列當事人間車輛所有權移轉登記等事件，本院於民國111年8月
24日言詞辯論終結，判決如下：
    主  文
一、被告應協同原告辦理車牌號碼0000-00號自用小客車及車牌
    號碼000-000號普通重型機車之登記名義人變更為被告曾晏
    淇。
二、訴訟費用由被告負擔。
    事實及理由
一、原告主張：緣車牌號碼0000-00號自用小客車及車牌號碼000
    -000 號普通重型機車為被告購買並使用，屬被告所有而登
    記於原告名下，但被告積欠稅金、罰單費用未繳納，經原告
    要求被告將上開自用小客車及普通重型機車辦理過戶，然被
    告拒不辦理，為此提起本件訴訟等語。聲明：如主文所示。
二、被告則以：上開自用小客車跟普通重型機車都是我出錢買的
    ，因為我信用破產所以借我媽媽即原告名義登記，我有要過
    戶，但是原告證件不給我，現在我沒有錢，有醫生證明說我
    沒有辦法工作等語置辯。聲明：請求駁回原告之訴。
三、本院之判斷：　　
  ㈠按汽車、機車為動產，依民法第761第1項規定，其物權之讓
    與以交付為生效要件。在監理機關所為過戶，屬於行政上之
    監理，不生物權移轉之效力。換言之，機車非以監理機關登
    記之車主名義人為所有權人之唯一認定依據。本件被告自承
    上開自用小客車跟普通重型機車都是伊出錢購買（見本院卷
    第68頁），且不爭執上開自用小客車跟普通重型機車都是由
    被告使用，故上開自用小客車及普通重型機車，應屬被告所
    有。
  ㈡又按稱借名登記者，謂當事人約定一方將自己之財產以他人
    名義登記，而仍由自己管理、使用、處分，他方允就該財產
    為出名登記之契約，其成立側重於借名者與出名者間之信任
    關係，在性質上應與委任契約同視，倘其內容不違反強制、
    禁止規定或公序良俗者，應賦予無名契約之法律上效力，並
    類推適用民法委任之相關規定。次按，當事人之任何一方，
    得隨時終止委任契約；受任人以自己之名義，為委任人取得
    之權利，應移轉於委任人，民法第549條第1項、第541條第2
    項分別定有明文。準此，借名者、出名者均得隨時終止具委
    任性質之借名登記契約，而於借名登記契約終止時，出名者
    應將其因借名登記契約所取得之權利移轉於借名者。又辦理
    系爭汽車過戶登記之申請，須由當事人協同為之始克辦理完
    竣，故當事人在法律上負有協同申請之義務，如一方不履行
    此義務，他方自得訴求其履行。經查，本件兩造間就上開自
    用小客車及普通重型機車有借名登記契約，已為兩造所不爭
    執，並有公路監理電子閘門車籍查詢資料可稽（見本院卷第
    25、29頁）；又被告並不爭執原告要求被告將上開自用小客
    車及普通重型機車辦理過戶乙事，足見原告對被告已為終止
    借名登記契約之意思表示；參以被告抗辯我有要過戶，但是
    原告證件不給我等語，可知被告也同意終止借名登記契約，
    但因原告未將證件交予被告，而未辦理，是則兩造間借名登
    記契約業已終止，應可認定，從而，參諸上揭法條規定及說
    明，原告請求被告應協同原告至監理機關將上開自用小客車
    及普通重型機車辦理變更登記至被告名下，洵屬有據，應予
    准許。
四、次按命債務人為一定之意思表示之判決確定或其他與確定判
    決有同一效力之執行名義成立者，視為自其確定或成立時，
    債務人已為意思表示，強制執行法第130條第1項定有明文。
    此類判決必待確定後，始生擬制債務人已為意思表示之效力
    ，於判決確定前，無由依職權或依聲請宣告假執行。本件原
    告請求被告辦理系爭車輛之移轉登記，係命被告為一定之意
    思表示，依上所述，尚無宣告假執行之餘地，併此敘明。
五、訴訟費用負擔之依據：民事訴訟法第78條。 
中　　華　　民　　國　　111 　年　　9 　　月　　7 　　日
                        屏東簡易庭  法  官  曾吉雄
正本係照原本作成。
如對判決上訴，須於判決送達後廿日內向本院提出上訴狀，其未
表明上訴理由者，應於提出上訴後二十日內向本院補提理由書狀
（均須按他造當事人之人數附繕本）。
如委任律師提起上訴者，應一併繳納上訴審裁判費。
中　　華　　民　　國　　111 　年　　9 　　月　　7 　　日
                                    書記官  鄭美雀